【裁判字號】    90,判,1385
【裁判日期】    900809
【裁判案由】    勞保
【裁判全文】
最  高  行  政  法  院  判  決                    九十年度判字第一三八五號
    原      告  乙○○
    訴訟代理人  甲○○
    被      告  勞工保險局
    代  表  人  郭芳煜
右當事人間因勞保事件，原告不服行政院中華民國八十八年十二月九日台八八訴字第
四四六七九號再訴願決定，提起行政訴訟。本院判決如左：
    主  文
原告之訴駁回。
訴訟費用由原告負擔。
    事  實
緣原告於民國八十七年七月二十七日檢附勞工保險殘廢診斷書，以其因罹患乳癌，向
被告申請殘廢給付。經被告審查，以原告因左側乳癌行左側全乳切除術，惟所患不合
勞工保險殘廢給付標準表規定之給付標準，乃以八十七年八月二十一日八七保給簡字
第三一○二五六七六號簡便行文表核定不予給付。原告不服，申經勞工保險監理委員
會審議，否准所請。原告仍未甘服，提起一再訴願，遞遭決定駁回，遂提起行政訴訟
。茲摘兩造訴辯意旨如次：
原告起訴意旨略以：依勞工保險條例第五十三條規定：被保險人因普通傷害或罹患普
通疾病，經治療終止後，如身體遺存障害，適合殘廢給付標準表規定之項目，並經．
．．特約醫院診斷為永久殘廢者，．．．依同表規定之殘廢等級給付標準，一次請領
殘廢補助費。原告因左側乳癌至高雄市安泰醫院治療，八十七年四月二十六日行左側
全乳切除手術，同年五月十五日治療終止，審定殘廢，無好轉可能，據該院出具之勞
工保險殘廢診斷書內載：左乳房惡性腫瘤，行左側全乳切除術，建議輕便工作及長期
追治療。診斷醫師以其專業素養及對原告身體狀況之評估，認定原告因該疾病致勞
動能力受限，且須長期追。如此，勢必造成工作上及日常生活之不便。一再訴願機
關以乳癌並未列入勞工保險殘廢給付標準表之殘廢項目而不予給付；惟查勞工保險條
例及相關規定亦無明訂乳癌拒絕給付之規定。勞工保險條例第五十五條第六款：被保
險人身體遺存障害，不適合殘廢給付標準表所定之各項目時，得衡量其殘廢程度，比
照同表所定之身體障害狀態，定其殘廢等級。「胸腹部臟器」附註二：胸腹部臟器機
能遺存障害，須將症狀綜合衡量，．．．比照精神、神經障害等級審定基本原則、綜
合審定其等級。「精神、神經」附註一：審定基本原則之(五)因．．．障害，．．．身
體之勞動能力較一般顯明低下者，適用第七級。勞工保險乃為保障勞工生活，促進社
會安全而制定，此立法宗旨於勞保條例第一條開宗明義闡明，近年來行政院勞委會頻
頻以命令放寬勞保現金給付範圍，以因應社會變遷及原法令之不足，此德政，值得推
崇與肯定，更為立法宗旨之落實，本案原告因乳癌致工作及生活上確有障害，亦應本
勞保立法精神，給予生活保障，不應拘泥於字句上之爭執。綜上，請判決撤銷原處分
及一再訴願決定等語。
被告答辯意旨略以：原告申請殘廢給付案，據所送安泰醫院開具之診斷書載其因左側
乳癌左乳房惡性腫瘤，行左側全乳切除術，經查其殘廢部位未合勞工保險殘廢給付標
準表中之給付項目，亦即乳房未包含在胸腹部臟器之障害系列中，且原告所送殘廢診
斷書內並未載明其術後遺存其他任何機能障害，且行左側（改良式）廣泛乳房切除術
，係切除整個乳房及行腋下淋巴節廓清術，一般術後應可過正常生活，故被告核定其
所請殘廢給付不予給付，並無不符。請判決駁回原告之訴等語。
    理  由
按「被保險人因普通傷害或罹患普通疾病，經治療終止後，如身體遺存障害，適合殘
廢給付標準表規定之項目，並經保險人自設或特約醫院診斷為永久殘廢者，得按其平
均月投保薪資，依同表規定之殘廢等級及給付標準，一次請領殘廢補助費，．．．。
被保險人領取普通傷病給付期滿，或其所患普通傷病經治療一年以上尚未痊癒，如身
體遺存障害，適合殘廢給付標準表規定之項目，並經保險人自設或特約醫院診斷為永
不能復原者，得比照前項規定辦理。」為勞工保險條例第五十三條所規定。又勞工保
險殘廢給付標準表「胸腹部臟器障害」系列第四十七障害項目「胸腹部臟器機能遺存
顯著障害，終身祇能從事輕便工作者」適用第七等級給付四四○日。該障害系列附註
一胸腹部臟器：(一)胸部臟器，包括心臟、心囊、主動脈氣管及支氣管、肺臟、胸膜、
食道等，乳房未包括在內。本件原告係高雄市美容業職業工會申報參加勞工保險，於
八十七年七月二十七日檢附勞工保險殘廢診斷書，以其因罹患乳癌，申請殘廢給付。
經被告審查，以原告因左側乳癌行左側全乳切除術，惟所患不合勞工保險殘廢給付標
準表規定之給付標準，乃核定不予給付。原告不服，循序起訴主張：原告因惡性腫瘤
行左側全乳切除術，經醫診斷認定因該疾病致勞動能力受限，造成工作及日常生活不
便，相關規定並無拒絕給付之規定。況勞工保險條例第五十五條第六款規定，得衡量
其殘廢程度，比照勞工保險條例殘廢給付標準表所定之身體障害狀態，定其殘廢等級
等語。本件原告所舉高雄市安泰醫院八十七年七月二十二日開具之診斷書載，原告因
罹患左側乳癌，於八十七年四月十日至該院初診，同年月二十六日入院行左側乳房切
除術，同年五月十五日治療終止審定殘廢，有該診斷書影本附卷可稽。惟行左側（改
良式）廣泛乳房切除術，係切除整個乳房及行腋下淋巴節廓清術，一般術後應可過正
常生活，就術後遺存機能障害而言，乳房殘缺並不在勞工保險殘廢給付標準表規定之
給付範圍。又依勞工保險殘廢給付標準表「胸腹部臟器障害」系列之規定，乳房非屬
胸腹部之臟器，且原告所提診斷書內並未載明原告手術後遺有任何機能障害。是則，
被告就原告所請殘廢給付，不予核定，尚非無據。至於勞工保險條例第五十五條第六
款，固規定對於不適合殘廢標準表所定項目，得衡量殘廢程度，定其殘廢等級，惟此
乃授權被告衡量而為判斷。從而被告未予適用該項規定仍難謂為違法。原告所訴各節
，尚無足採。本件原處分否准所請，揆諸首揭規定，洵無違誤。一再訴願決定遞予維
持，俱無不合。原告起訴意旨，核無理由，應予駁回。
據上論結，本件原告之訴為無理由，爰依行政訴訟法施行法第二條、行政訴訟法第九
十八條第三項前段，判決如主文。
中    華    民    國      九十      年      八        月      九        日
                    最 高 行 政 法 院  第 五 庭
                                審 判 長 法  官      廖  政  雄
                                         法  官      趙  永  康
                                         法  官      林  清  祥
                                         法  官      鍾  耀  光
                                         法  官      姜  仁  脩
右  正  本  證  明  與  原  本  無  異
                                         法院書記官  張  雅  琴
中    華    民    國      九十      年      八        月      十        日


司法院資訊處製作；財團法人民間司法改革基金會備份。
